【裁判字號】    99,抗,187
【裁判日期】    991117
【裁判案由】    本票裁定
【裁判全文】
臺灣桃園地方法院民事裁定               99年度抗字第187號
抗  告  人  呂建佑
代  理  人  蕭萬龍律師
            張百欣律師
相  對  人  許文政
上列抗告人因與相對人許文政間本票裁定事件，抗告人對於中華
民國99年10月18日本院司法事務官99年度司票字第5029號第一審
裁定提起抗告，本院裁定如下：
    主    文
抗告駁回。
抗告程序費用新臺幣壹仟元由抗告人負擔。
    理    由
一、按執票人向本票發票人行使追索權時，得聲請法院裁定後強
    制執行，票據法第123 條定有明文。次按本票執票人，依票
    據法第123 條規定，聲請法院裁定許可對發票人強制執行，
    性質上係屬非訟事件，此項聲請之裁定及抗告法院之裁定，
    僅依非訟事件程式以審查強制執行許可與否，並無確定實體
    上法律關係存否之效力，如發票人就票據債務之存否有爭執
    時，應由發票人另提起訴訟，以資解決（最高法院56年台抗
    字第714 號、57年台抗字第76號判例要旨參照）；又執票人
    執記載免除作成拒絕證書之本票裁定准予強制執行時，非但
    毋庸提出已為付款提示之證據，且受聲請之法院亦僅就本票
    形式上之要件是否具備予以審查即為已足；再本票准許強制
    執行之裁定，屬非訟事件裁定，為裁定之法院僅就本票為形
    式上審查，縱本票已罹於時效，為裁定之法院亦無從審酌屬
    於實體上法律關係之時效消滅事由，況非訟事件之裁定，不
    經言詞辯論，抗告人提出時效抗辯，相對人或許亦有時對中
    斷事由而不及主張，有礙其防禦之實施，故本案例中，抗告
    法院不得審酌其時效抗辯，應認抗告為無理由，而逕予駁回
    ，最高法院83年度台抗字第227 號裁定意旨、臺灣高等法院
    暨所屬法院94年11月25日94年法律座談會決議意旨，均可參
    照。
二、本件抗告意旨略以：原裁定附表所示之本票票載到期日為民
    國93年11月17日，惟相對人遲至99年間方聲請為本件本票裁
    定強制執行，顯然已經罹於時效，依票據法第22條第1 項之
    規定，爰為時效抗辯，是以相對人所為之聲請形式要件已有
    欠缺，依法應予駁回，為此提起抗告，請求原裁定廢棄，相
    對人於第一審之聲請駁回云云。
三、經查：本件相對人主張其執有抗告人所簽發，如原裁定所示
    之本票1 紙，並免除作成拒絕證書，詎屆期提示未獲付款，
    依票據法第123 條聲請裁定許可強制執行等情，已據其提出
    本票1 紙為證據。經查，相對人提出之該紙系爭本票，已記
    載發票人、發票日、到期日、票面金額等項，系爭本票雖未
    記載付款地，惟發票人即抗告人呂建佑之住所設於桃園縣蘆
    竹鄉○○○街39號3 樓之1 ，業據抗告人於抗告狀中記載明
    確，依票據法第12 0條第4 項、第5 項之規定，應以上址為
    付款地，核屬本院轄區，則原裁定予以准許，形式上審查即
    無不合。抗告人上揭所稱系爭本票之票據權利已罹於時效縱
    令屬實，亦係其與相對人間實體上法律關係之爭執問題，依
    首揭法律規定及最高法院判例意旨，應由抗告人另行提起訴
    訟，以資解決，並非本件非訟程式所得審究。從而，本件抗
    告，為無理由，應予駁回。
四、據上論結，本件抗告為無理由，依非訟事件法第46條、第21
    條第2 項、第24條第1 項，民事訴訟法第495 條之1 第1 項
    、第449 條第1 項、第78條，裁定如主文。
中    華    民    國    99    年    11    月    17    日
                  民事第三庭  審判長法  官  張益銘
                                    法  官  陳筱蓉
                                    法  官  陳心婷
正本係照原本作成。
如不服本裁定，僅得於收受本裁定正本送達後10日內，以適用法
規顯有錯誤為理由，向本院提出再抗告狀，（須附繕本一份及繳
納再抗告裁判費新台幣1,000 元），經本院許可後紿可再抗告。
中    華    民    國    99    年    11    月    17    日
                                    書記官  林君燕

司法院資訊處製作；財團法人民間司法改革基金會備份。
